臺灣臺南地方法院交通事件裁定　　　　 96年度交聲字第336號
移送機關　　交通部公路總局嘉義區監理所臺南監理站
受處分人
即異議人　　甲○○
上列受處分人因違反道路交通管理處罰條例案件，對於交通部公
路總局嘉義區監理所臺南監理站96年4月12日所為之裁決處分（
處分案號：嘉監南字第裁74-M00000000號）聲明異議，本院裁定
如下：
    主  文
異議駁回。
    理  由
一、聲明異議意旨略以：受處分人即異議人甲○○於民國96年3
    月5日晚間7點44分左右，雖曾駕駛車牌號碼S3-9258號自用
    小客車，行經設有燈光號誌管制設施之臺南縣永康市○○○
    路與中山北路764巷之交岔路口，然其駕車進入該路口時，
    其行向之燈光號誌仍為黃燈，且其因恐後方來車撞及，乃不
    敢停車而加速通過該路口，故其應無闖紅燈之違規行為。而
    本件執勤警員應係誤認其駕車進入路口時，其行向之燈號為
    紅燈，始會舉發異議人有闖紅燈之違規行為，然實際上異議
    人僅係闖黃燈而非闖紅燈，原處分機關未經查明即貿然對於
    異議人加以裁罰，並非適當。從而，異議人不服原裁處，乃
    提起本件異議。
二、按按汽車駕駛人，行經有燈光號誌管制之交岔路口闖紅燈者
    ，處新臺幣1千8百元以上5千4百元以下罰鍰，並記違規點數
    3點，道路交通管理處罰條例第53條第1項及第63條第1項第3
    款分別定有明文。
三、經查：
    （一）受處分人即異議人甲○○並不否認於96年3月5日晚間
          7點44分左右，曾駕駛車牌號碼S3-9258號自用小客車
          ，行經設有燈光號誌管制設施，且號誌運作正常之臺
          南縣永康市○○○路與中山北路764巷之交岔路口之
          事實。又其駕車通過該交岔路口時，其行向之燈光號
          誌確為紅燈，異議人因而有行經有燈光號誌管制之交
          岔路口闖紅燈之違規情事，則有臺南縣警察局南縣警
          交字第M00000000號舉發違反道路交通管理事件通知
          單及臺南縣警察局永康分局96年3月21日南縣永警五
          字第0960004731號書函各1份附卷可參。
    （二）其次，當日執行勤務舉發本違規事件之臺南縣警察局
          永康分局警員林秀翰，亦於本院調查時到庭具結證稱
          ：「（法官問：本件是否你舉發的，情形如何？）是
          我舉發的，當天我是值巡邏勤務，我與另位同事一起
          巡邏，我們自七六四巷南往北方向經過本件路口，我
          們在停等紅燈，我們是第一部車，我坐在駕駛座的旁
          邊，我當時在看紅綠燈，當時我們的行向燈號已經變
          綠燈，我看到西往東即中山北路第一部車子已經停止
          ，本件異議人所駕駛之車子是自第一部車子外側超至
          內側通過停止線進入路口，當時我們的車子尚未啟動
          ；我們隨即就追上異議人車子並予以攔查，我們只追
          幾秒鐘而已，因為距離不遠，所以很快就追上了，攔
          下後是我本人下車與異議人說話，異議人表示他是闖
          黃燈，看我們能否從輕處理，我表示這與事實不符，
          所以我要依規定舉發，我們有將通知單交給異議人，
          但異議人拒簽。」；「（法官提示舉發通知單並問：
          有何意見？）紅單是我開的，我有將紅單交給異議人
          ，但異議人拒簽。現場並無他事發生。」；「（法官
          問：當時看到本件違規時是否停在七六四巷口？）是
          的，且路口情形我可以看的很清楚，我也可以看到異
          議人行向的燈號，我可以確定異議人行向燈號是紅燈
          。」；「（法官問：至本件路口時，是否尚未紅燈時
          即停在路口？）當時我們七六四巷的紅燈時我們就停
          在停止線上，並非綠燈後才過去。」；「（法官問：
          你看到異議人車子超越時，第一部車子作何事？）我
          看到異議人超過第一輛車子的瞬間，第一輛車子停在
          停止線上。」等語（詳見本院96年5月15日訊問筆錄
          ），此參以證人乙○○○○與受處分人即異議人田志
          學間，不僅未有任何怨隙，且係毫不相識之人，衡情
          證人應無設詞攀誣，或是虛構違規事實以陷害異議人
          之道理。且就證人前述所言：「……我們自七六四巷
          南往北方向經過本件路口，我們在停等紅燈，我們是
          第一部車，我坐在駕駛座的旁邊，我當時在看紅綠燈
          ，當時我們的行向燈號已經變綠燈，我看到西往東即
          中山北路第一部車子已經停止，本件異議人所駕駛之
          車子是自第一部車子外側超至內側通過停止線進入路
          口……且路口情形我可以看的很清楚，我也可以看到
          異議人行向的燈號，我可以確定異議人行向燈號是紅
          燈……」等情以觀，證人乙○○○○對於異議人駕車
          通過路口之上開違規情節，亦應無誤看或誤為判斷之
          可能。況警員執行公務時，本身即受有行政懲處責任
          之監督，且其到庭具結作證，更係以刑事責任擔保其
          證言之真實性，故證人乙○○○○之前開證述內容，
          以及其所記錄舉發之本件違規事實，經核應無不可採
          信之處。因之，異議人於前述時、地，駕駛小客車行
          經有燈光號誌管制之交岔路口時，確有闖紅燈之違規
          行為，應可認定。
    （三）按交通勤務警察或依法令執行交通稽查任務人員，開
          單舉發違反道路交通管理處罰條例所列之違規事實，
          經公路主管機關或警察機關所為之裁決處罰，本質上
          為行政處分，係公務員基於職務上權力，依法就特定
          之具體事件所為，並具有公法上效果之單方行政行為
          。而根據公務員為公法上行為具有公信力之原則，立
          法者乃於道路交通管理處罰條例及高速公路交通管制
          規則等交通法規中制定相關規定，使交通勤務警察或
          依法令執行交通稽查任務人員，在特殊情形下，當場
          不能或不宜攔截製單舉發時，得當機處置而就違規事
          實予以逕行舉發（參見道路交通管理處罰條例第7條
          之2等規定），以達成維護交通秩序及公共安全之行
          政目的。反之，若謂公務員之一切行政行為，均需預
          留充分之證據，以證明其所認定之事實為真，則國家
          行政勢必受到相當程度之阻礙，而且相關行政目的亦
          難以順利達成，故刑事訴訟法中就犯罪證據有關之規
          定，與屬於行政秩序罰之交通違規裁罰本旨不相符合
          之部分，自不在得以準用之列。從而，交通違規行政
          爭訟之舉證責任原理，應非如刑事案件中，必須超越
          任何合理懷疑，始可為有罪判決之嚴格證明程度，而
          係應與民事訴訟之舉證責任原理相類似，亦即，基本
          上應就行政機關與人民所各自主張有利於己之事實，
          分配其應盡之舉證責任，而非逕予適用刑事訴訟法上
          之「無罪推定」原則，此觀諸行政訴訟法第136條，
          規定行政訴訟程序準用民事訴訟法第277條舉證責任
          分配原則之立法意旨，即可明瞭。
    （四）基此，受處分人即異議人甲○○雖極力辯稱：其駕車
          通過本件違規路口時，其行向燈號仍係黃燈等情，然
          異議人並未就本件執勤警員之舉發有誤，或其進入路
          口當時行向燈號仍為黃燈等事項，提出相關事證以供
          調查，且經核亦無其他證據足資認定本件執勤警員確
          有捏造事實違法取締之情形。又如前述，證人林秀翰
          警員就本件違規事實之相關證述內容，經核並無不合
          常理之處，且其係於巡邏過程中偶然發現本件違規情
          事，並非定點執行交通稽查勤務，而或有違規取締數
          量等其他考量，衡情如非異議人之違規情節嚴重且事
          實明確，證人乙○○○○實無立即自後追趕並採取攔
          查舉發等取締措施之必要。因之，證人乙○○○○本
          其維護交通秩序及行車安全等職責所為之本件交通違
          規舉發及相關證述內容，自應予以採信，而異議人前
          述所辯：其駕車通過路口時，行向燈號仍係黃燈等情
          ，經核應與事實不符，而非可採。
四、綜上所述，受處分人即異議人甲○○於上述時、地，駕駛小
    客車行經有燈光號誌管制之交岔路口闖紅燈之違規事實既可
    認定，則原處分機關即交通部公路總局嘉義區監理所臺南監
    理站據此並引用道路交通管理處罰條例第53條第1項及第63
    條第1項第3款等規定，裁處異議人罰鍰新臺幣2千7百元，並
    記違規點數3點，於法尚稱妥適。至於異議人任意指摘本件
    原裁決處分有所不當，經核並無理由，故應予以駁回。
五、據上論斷，應依道路交通案件處理辦法第19條，裁定如主文
    。
中　　華　　民　　國　　96　　年　　7 　　月　　11　　日
                  交通法庭    法　官  陳志成
以上正本證明與原本無異。
如不服本裁定應於送達後5日內向本院提出抗告狀（應附繕本）
。
                              書記官  黃瓊蘭
中　　華　　民　　國　　96　　年　　7 　　月　　11　　日
